【裁判字號】    97,建,62
【裁判日期】    980107
【裁判案由】    給付工程款
【裁判全文】
臺灣臺北地方法院民事判決                97年度建字第62號
原      告  瑞美室內裝修有限公司
法定代理人  丙○○
原      告  乙○○
原      告  戊○○
原      告  丁○○
原      告  庚○○
原      告  辛○○
前五人共同
訴訟代理人  丙○○
被      告  己○○○○○
上列當事人間請求給付工程款事件，本院於民國九十七年十二月
十七日言詞辯論終結，判決如下：
    主  文
被告應給付原告如附表所示之金額及自九十六年十一月十五日起
至清償日止，按年息百分之五計算之利息。
訴訟費用由被告負擔。
本判決得假執行。
    事  實
一、原告方面：
（一）聲明：如主文第1項所示。
（二）陳述：
   1、原告瑞美室內裝修有限公司（下稱瑞美公司）部分：
      原告瑞美公司於民國（下同）96年5月11日與被告訂立承
      攬契約，就位於台北縣三重市○○路○段53號8樓及16樓
      （下稱系爭建物）全室改修工程，雙方定有工程承攬合約
      表，總價為新台幣（下同）105萬元，原告瑞美公司指派
      工人進場施作，依約完工後，被告迄今僅支付60萬元，餘
      款45萬元則拖欠不付，爰依承攬關係請求給付。
   2、原告乙○○部分：
      原告乙○○係瑞美公司協力廠商，負責施作木工部分，施
      作過程中，被告主動要求追加木作項目（如原證二），共
      計追加工程款43萬7780元，被告拒絕給付，爰依承攬及不
      當得利關係請求前揭款項及法定利息。
   3、原告戊○○部分：
      原告戊○○係瑞美公司協力廠商，負責施作泥作部分，施
      作過程中，被告主動要求追加泥作項目（如原證三），共
      計追加工程款15萬3300元，被告拒絕給付，爰依承攬及不
      當得利關係請求前揭款項及法定利息。
   4、原告丁○○部分：
      原告丁○○係瑞美公司協力廠商，負責施作水電部分，施
      作過程中，被告主動要求追加燈具項目（如原證四），共
      計追加燈具款6萬2800元，被告拒絕給付，爰依承攬及不
      當得利關係請求前揭款項及法定利息。
   5、原告庚○○部分：
      原告庚○○係瑞美公司協力廠商，負責施作輕隔間部分，
      施作過程中，被告主動要求追加防火隔間項目（如原證五
      ），共計追加防火隔間工程款14萬7000元，被告拒絕給付
      ，爰依承攬及不當得利關係請求前揭款項及法定利息。
   6、原告辛○○部分：
      原告辛○○係瑞美公司協力廠商，負責施作地毯、窗簾部
      分，施作過程中，被告主動要求追加紗窗簾20窗（如原證
      六），共計追加工程款7萬6000元，被告拒絕給付，爰依
      承攬及不當得利關係請求前揭款項及法定利息。
（三）證據：提出契約書一紙、工程估價單五紙、現場施作過程
      照片、相關建材出貨明細表、存證信函等為證。
二、被告方面：
    被告己○○○○○未於最後言詞辯論期日到場，據其前曾出
    庭之陳述及提出之答辯書狀如下：
（一）聲明：原告之訴及假執行聲請均駁回，訴訟費用由原告負
      擔。
（二）陳述：原告並未依時間完成其工程，被告依約支付至第三
      期工程款共60萬元後，被告就直接停工，原告自行追加工
      程，被告並不同意，且原告所謂增加部分，包含於原工程
      合約圖面內，且部分尚未施工。現場師傅施作時，被告有
      表示若追加部分確實超過原契約範圍，若原告未惡意停工
      ，被告願意支付，但原告卻無理由惡意停工。原告所提之
      追加工程估價單，並未有被告之簽名，被告已支付60萬元
      ，已經超過原告等人施作的成本。被告迫不得已，只好另
      覓第三人完成工程；證人甲○○是被告公司經理，現場裝
      修及設計都有參與：被告本人與瑞美公司之協力廠商即其
      餘原告並未簽訂任何工程承攬合約。
（三）證據：提出台灣板橋地方法院檢察署97年度偵字第15048
      號侵占案件不起訴處分書、承攬合約書工程付款簽收簿、
      律師函、平面圖等為證，並請求傳訊證人甲○○。
    理  由
一、程序方面：
    本件被告未於最後一次言詞辯論期日到場，查無民事訴訟法
    第386條各款所列情形，應依原告之聲請由其一造辯論而為
    判決。
二、得心證之理由：
（一）本件原告瑞美公司主張與被告簽訂系爭建物之承攬契約，
      約定施作如工程估價單（見卷一第10頁）之工程項目，工
      程總價105萬元。原告已陸續完工後，被告僅支付60萬元
      、尚餘45萬元未給付。其餘原告則為被告施作前揭承攬契
      約之外之追加工程（包括木作、泥作、水電、輕隔間、窗
      簾地毯等），已經被告之使用人即現場經理甲○○之同意
      ，被告竟未給付前揭追加工程款（如附表所示金額）之事
      實，業據提出契約書一紙、工程估價單五紙、現場施作過
      程照片、相關建材出貨明細表、存證信函以為證明。核其
      內容與原告等人所述相符（見本院97年12月17日言詞辯論
      筆錄），衡諸原告所提出之現場照片、工程承攬契約書及
      追加工程估價單內容，原告等人施作部分，確實係超出原
      承攬契約範圍。被告對於尚未支付前揭款項之事實既不爭
      執，惟抗辯原告尚未完工、未同意追加工程、已自行聘工
      完成工程云云，然僅提出與原告等人間之侵占案件不起訴
      處分書為證，該刑事偵查程序中亦認定原告等人有追加進
      料等事實，被告又無法舉證系爭建物裝修內容，何部分尚
      未完工、何部分為其自行雇工完成者，本院依被告聲請傳
      訊證人甲○○，又未到庭證述相關事實，應認被告之抗辯
      ，並無證據以實其說，自不足採。
（二）按，稱承攬者，謂當事人約定，一方為他方完成一定工作
      ，他方俟工作完成，給付報酬之契約，民法第490條定有
      明文。原告瑞美公司請求被告應依承攬契約給付尚餘工程
      款45萬元及自起訴狀繕本送達翌日即96年11月15日起至清
      償日止之法定利息，自有理由，應予准許。而其餘原告，
      與被告間就原工程部分雖無訂立承攬契約，然就其各別追
      加工程部分，業據被告之使用人即現場經理甲○○同意施
      工，應認其已就各工程成立承攬契約。是原告乙○○等人
      請求被告給付如附表所示之金額及自起訴狀繕本送達翌日
      即96年11月15日起至清償日止之法定利息，自無不合，亦
      應准許。
三、假執行之宣告：
    原告等人均陳明願供擔保，請求宣告假執行，核本件判決所
    命被告給付各原告之金額均未超過50萬元，爰依民事訴訟法
    第389條第1項第5款，依職權宣告假執行。
四、結論：本件原告之訴為有理由，依民事訴訟法第385條第1項
    前段、第78條、第389條第1項第5款，判決如主文。
中    華    民    國    98    年    1     月    7     日
                  民事第四庭    法  官  張瑜鳳
以上正本係照原本作成
如對本判決上訴，須於判決送達後20日內向本院提出上訴狀
中    華    民    國    98    年    1     月    9    日
                                書記官  戴伯勳
附表：
┌───┬───────┬───────────────┐
│編號  │原告姓名      │被告應給付金額（新台幣）      │
├───┼───────┼───────────────┤
│1     │瑞美室內裝修公│45萬元                        │
│      │司            │                              │
├───┼───────┼───────────────┤
│2     │乙○○        │43萬7780元                    │
├───┼───────┼───────────────┤
│3     │戊○○        │15萬3300元                    │
├───┼───────┼───────────────┤
│4     │丁○○        │6萬2800元                     │
├───┼───────┼───────────────┤
│5     │庚○○        │14萬7000元                    │
├───┼───────┼───────────────┤
│6     │潘憲良        │7萬6000元                     │
└───┴───────┴───────────────┘


司法院資訊處製作；財團法人民間司法改革基金會備份。
